臺灣臺北地方法院民事判決　九十一年度小上字第一七一號
　　上　訴　人　乙○○
　　被上訴人　　甲○○
右當事人間請求給付會款事件，上訴人對於中華民國九十一年六月二十一日本院台北
簡易庭九十一年度北小字第一０一六號第一審判決提起上訴，本院判決如左：
    主      文
上訴駁回。
第二審訴訟費用新台幣陸佰柒拾壹元由上訴人負擔。
    事      實
甲、上訴人方面：
  一、聲明：
    (一)原判決廢棄。
    (二)右廢棄部分，被上訴人在第一審之訴駁回。
  二、陳述：被上訴人於原審法院僅提出互助會單影本，並未舉證說明上訴人自何時
      開始積欠會款、積欠會款之數額等事實，且本件互助會於民國（下同）八十九
      年七月五日結束，會首即被上訴人之夫楊炎財於九十年一月二十九日去世，然
      直至九十一年三月始聲請支付命令向上訴人請求清償積欠會款，與常情有違，
      原審不察，逕依被上訴人之主張認定上訴人積欠會款新台幣（下同）四萬元，
      其心證顯然違背論理法則及經驗法則，判決違背法令，為此請求判決如上訴聲
      明。
乙、被上訴人方面：
    本件不經言詞辯論逕行判決，被上訴人未提出書狀為任何之聲明或陳述。
    理      由
一、本件被上訴人於原審起訴請求上訴人給付會款四萬元，其訴訟標的金額在十萬元
    以下，依民事訴訟法第四百三十六條之八第一項規定，應適用小額訴訟程序，合
    先敘明。
二、按對於小額程序第一審判決之上訴或抗告，非以其違背法令為理由，不得為之，
    且小額程序之第二審判決，依上訴意旨足認上訴為無理由者，得不經言詞辯論為
    之，民事訴訟法第四百三十六條之二十四第二項、第四百三十六條之二十九第二
    款，定有明文；再按對於小額程序之第一審裁判上訴，非以其違背法令為理由，
    不得為之；至其上訴狀應記載上訴理由，表明下列各款事項：一原判決所違背之
    法令及其具體內容。二依訴訟資料可認為原判決有違背法令之具體事實，民事訴
    訟法第四百三十六條之二十四第二項、第四百三十六條之二十五條分別定有明文
    。又依同法第四百三十六條之三十二第二項準用第四百六十八條及第四百六十九
    條規定，判決不適用法規或適用不當者，為違背法令，其中判決有同法第四百六
    十九條所列各款情形之一者，為當然違背法令。是當事人於小額訴訟程序提起上
    訴，如依民事訴訟法第四百六十八條規定，以第一審判決有不適用法規或適用法
    規不當為理由時，其上訴狀或理由書應有具體之指摘，並揭示該法規之條項或其
    內容。若係成文法以外之法則，應揭示該法則之旨趣。倘為司法院解釋、或最高
    法院之判例，則應揭示該判解之字號或其內容。如以民事訴訟法第四百六十九條
    所列各款情形為理由時，其上訴狀或理由書，應揭示合於該條款之事實。本件上
    訴人係以原判決違背民事訴訟法第二百二十二條第二項規定而提起上訴，依前開
    說明，應認已對於小額程序第一審裁判，主張其違背法令為理由提起上訴，其上
    訴合於法定程式，併此敘明。
三、上訴人提起上訴無非以因原審採認有違反舉證責任分配之原則云云；惟按請求履
    行債務之訴，原告就其所主張債權發生原因之事實，固有舉證之責任，若被告自
    認此項事實而主張該債權已因清償而消滅，則清償之事實，應由被告負舉證之責
    任，此觀民事訴訟法第二百七十七條之規定自明，最高法院二十八年上字第一九
    二０號著有判例可資參照。是基於辯論主義之精神，被告就原告應負舉證責任之
    權利發生事實自認時，法院必須以之為裁判基礎，原告就該等事實之舉證責任即
    已卸免，而應由被告就權利消滅事實負舉證責任，若被告無法舉證證明原告權利
    已消滅，則應受敗訴判決。本件上訴人於九十一年五月三十一日在原審法官前陳
    述：「八十九年七月五日會結束時，已清償給楊炎財，沒有欠了。八十六年九月
    五日第二會標到後，按月給一萬元會款」等語（見原審卷第十頁），是上訴人就
    曾參加以被上訴人之被繼承人楊炎財為會首、自八十六年八月五日起至八十九年
    七月五日結束之互助會，且於八十六年九月五日得標之事實，並無爭執，而為自
    認，則被上訴人無庸舉證證明該會款給付請求權之成立，又上訴人雖辯稱伊於得
    標後，按月支付一萬元，已清償全部會款之事實，然為原告所否認，依照舉證責
    任分配之原則，自應由上訴人舉證證明確已清償全部會款，惟上訴人未能提出證
    據證明，原審法院即難認定上訴人有清償全部會款之事實。從而，原審法院因此
    為不利於上訴人之認定，符合民事訴訟法舉證責任分配之原則，並未違反經驗法
    則或論理法則，是無判決違背法令之情形，上訴人所指顯不足採。
四、從而，上訴人依據繼承之法律關係請求被上訴人給付會款四萬元，為有理由，應
    予准許，原審判命上訴人應如數給付，並以本件訴訟標的金額在新台幣十萬元以
    下，並依民事訴訟法第四百三十六條之二十規定，依職權宣告假執行，及依同條
    之十九第一項規定，確定訴訟費用額之判決，即無不合，是原審判決既無上訴人
    所指違背法令各情，上訴人提起本件上訴，依其上訴意旨足認上訴為無理由，爰
    依民事訴訟法第四百三十六條之二十九第二款規定，不經言詞辯論，逕以判決駁
    回。
五、本件訴訟費用額，依後附計算書確定如主文所示金額。
六、據上論結，本件上訴為無理由，依民事訴訟法第四百三十六條之三十二第一、二
    項、第四百四十九條第一項、第七十八條、第四百三十六條之十九第一項、第四
    百三十六條之二十九第二款，判決如主文。
中　　　華　　　民　　　國　　九十一　　年　　　九　　　月　　　  十一　日
　　　　　　　　　　　　　　　　　　　　民事第四庭審判長法官　　周玫芳
　　　　　　　　　　　　　　　　　　　　　　　　　　　　法官 　 洪于智
　　　　　　　　　　　　　　　　　　　　　　　　　　　　法官 　 陳博文
右為正本係照原本作成。
不得上訴。
中　　　華　　　民　　　國　　九十一　　年　　　九　　　月　　　  十一　日
　　　　　　　　　　　　　　　　　　　　　　　　　　　　書記官　蔡嘉萍
計算書
項      目      金額（新台幣）         備       註
第二審裁判費    陸佰零參元
第二審送達郵資  陸拾捌元
合計            陸佰柒拾壹元
